臺灣高等法院交通事件裁定　　　　　　 96年度交抗字第152號
抗　告　人
即受處分人　甲○○
上列抗告人因違反道路交通管理處罰條例案件，不服臺灣士林地
方法院，中華民國96年1月24日所為裁定（95年度交聲字第873號
），提起抗告，本院裁定如下：
    主  文
原裁定撤銷，發回臺灣士林地方法院。
    理  由
一、原處分意旨略以：抗告人即受處分人甲○○騎乘其所有之車
    牌號碼KEN-107號重型機車於民國（下同）92年6月5 日晚上
    11時22分，在臺北市○○○路與貴陽街口因有「闖紅燈」之
    違規，經臺北市政府警察局萬華分局執勤員警製單舉發之，
    並於93年8 月26日裁決並即寄發裁決書，惟送達紀錄及裁決
    書均已遺失無法調閱，嗣受處分人於95年9 月15日到案表示
    不服，再於95年9 月25日函請原舉發單位即臺北市政府警察
    局萬華分局調查後函覆受處分人違規屬實，有臺北市政府警
    察局萬華分局95年10月3日北市警萬分交字第09541004500號
    函附卷可稽，因認受處分人有「駕車行經有燈光號誌管制之
    交岔路口闖紅燈」之違規，遂依道路交通管理處罰條例第 9
    條前段及違反道路交通管理事件統一裁罰基準及處理細則第
    41條第4 項規定重新裁決，乃依道路交通管理處罰條例第53
    條第1項、第63條第1項第3款（裁決書漏引第3款，應予補充
    ），處罰鍰新臺幣（下同）4,500元，並記違規點數3點等語
    。
二、原裁定略以：上揭違規事實業據證人即舉發員警劉政德證稱
    ：當日伊是服晚上11時至凌晨3 時的勤務，當時伊沿環河南
    路往北方向行駛，連同伊在內，有3 人在巡邏車上，行經環
    河南路、貴陽街口往北方向是綠燈，伊就看到異議人之機車
    從貴陽街西向北的方向闖紅燈行駛。當時伊就一路尾隨機車
    要攔檢他，直到環河南路及開封街口，該機車遇到紅燈才停
    下，伊就從後面攔下該機車，並告訴駕駛人：「你在剛剛的
    路口闖紅燈」，該駕駛人即稱「有嗎？是我嗎？」，伊跟該
    駕駛人稱：「確定是你」，並要該駕駛人出示駕照、行照以
    製單告發，該駕駛人也未說什麼。當時伊核對行照、駕照均
    是同一人之名字，再依證件資料填載，用掌電列印單子給該
    駕駛人簽收，該駕駛人有簽收，也有把另外1張拿走等語（
    參見原審卷第32、33頁），又員警劉政德證稱：「（問：是
    否可以確定違規的是在庭的異議人？）伊當天有跟他拿證件
    ，他有拿證件給伊，伊是依照證件填載資料，所以應該是他
    」、「（問：你拿他什麼資料？）行照、駕照」、「（問：
    行照、駕照是否是他的名字，是否是同一個人的名字？）是
    。」等語。查本件「掌電攔停」之取締違規方式，其操作流
    程須正確輸入駕駛人的身分證號碼、出生年月日、車號、車
    種、違規地點等，方能依法掣單，證人即舉發員警上開所證
    ，其當場要求該駕駛人出示行照及駕照供核對身分，經核對
    後，確與異議人相符，始據而掣單舉發，堪認屬實。並有掌
    電舉發通知單影本1紙（掌電字第A6I801144號），以及交通
    部公路總局臺北區監理所基隆監理站95年11月7 日北監基四
    字第0956301034號函覆異議人所有之KEN -107號重型機車車
    籍地址在卷可憑。堪認該出示行、駕照以供員警核查資料並
    製單舉發之違規駕駛人即係異議人無訛，足認異議人之本件
    違規事實明確。並認原處分機關依道路交通管理處罰條例第
    53條第1項、第63條第1項第3 款之規定及違反道路交通管理
    事件統一裁罰基準表，裁處異議人罰鍰新台幣 (下同)4,500
    元，並予記違規點數3 點，核無不當，而以異議人否認違規
    事實為無理由，予以駁回異議。
三、抗告意旨略以：原審漠視員警劉政德證稱抗告人於掌電通知
    單簽名並收受，然該通知單存根聯上卻無抗告人簽名之矛盾
    。又抗告人雖自承駕照、身分證未曾遺失，然此與抗告人是
    否確有違規情事，顯無必然關係，且原審以證人與抗告人素
    無仇怨，當無刻意誣陷抗告人，致己身陷偽證重典之理為由
    ，認證人之證詞可堪信憑，遽為抗告人異議無理由之依據，
    其認事用法顯有違誤，爰依法提起抗告等語。
四、本院查：
  (一)按「行為人有本條例之情形者，應填製舉發違反道路交通管
    理事件通知單（以下簡稱通知單），並於被通知人欄予以勾
    記，其通知聯依下列規定辦理: 一、當場舉發者，應填記駕
    駛人或行為人姓名、性別、出生年月日、地址、身分證統一
    編號及車主姓名、地址、車牌號碼、車輛種類。被查獲之駕
    駛人或行為人為受處分人時，應於填記通知單後將通知聯交
    付該駕駛人或行為人簽名或蓋章收受之；拒絕簽章者，仍應
    將通知聯交付該駕駛人或行為人收受，並記明其事由及交付
    之時間；拒絕收受者，應告知其應到案時間及處所，並記明
    事由與告知事項，視為已收受。」，違反道路交通管理事件
    統一裁罰基準及處理細則第11條第1項第1款定有明文。
  (二)本件證人即員警劉政德於原審固證稱：伊看到異議人之機車
    從貴陽街西向北的方向闖紅燈行駛，要該駕駛人出示駕照、
    行照以製單告發，當時伊核對行照、駕照均是同一人之名字
    ，再依證件資料填載，用掌電列印單子給該駕駛人簽收，該
    駕駛人有簽收，也把另外1 張拿走，但因舉發當時是92年，
    而存根保留2 年就銷燬，因此現在無法提出駕駛人簽收之存
    根等語（見原審卷第32、33頁），然依台北市政府警察局萬
    華分局95年10月3日北市警萬分交字第09541004500號函附掌
    電存根聯影本（見原審卷第11頁），雖簽收別欄位記載「正
    常」，然觀之該存根聯，並無抗告人之簽名，則警員劉政德
    之證詞，即有可疑。
  (三)又本件移送之違規事實係發生在92年6月5日晚上11時22分，
    證人警員劉政德係於95年12月1 日始至原審作證，期間距離
    已3年又5月之久；再參酌一般取締交通違規之警員，每日所
    為取締違規之件數往往不只1 件，而警員劉政德於原審證稱
    ：「（問：是否可以確定違規的是在庭的異議人？）我當天
    有跟他要證件，他有拿證件給我，我是依照證件填載資料，
    所以應該是他。」顯見員警劉政德不能確認到庭之受處分人
    甲○○即本件違規之駕駛人，雖員警劉政德於原審對舉發情
    形指陳歷歷，然原審對於證人劉政德為何對本件違規案件舉
    發過程記憶特別深刻，並未加以追問，參酌一般取締交通違
    規之警員，每日所取締違規之件數非只1 件，又因人類之記
    憶及認知事物之過程往往並不精確，錯誤亦在所難免，則證
    人在距離違規發生時間已3年5月之久，對於本件違規事實是
    否仍能保有上開明確之記憶，其所憑能明確記憶之依據為何
    ，未見原裁定敘明採信之理由。
  (四)再據證人劉政德於原審尚證稱：本件案發當日，伊服勤時，
    共有3人在巡邏車上，且嗣後尚與其中1人 (自稱當時為開車
    者)討論本件案情 (見原審卷第32、33頁)，則證人劉政德之
    上開證述是否屬實，即有傳喚現場共同執行勤務之員警之必
    要。
  (五)綜上所述，原裁定所憑信之證人劉政德證詞，是否屬實，即
    有再查證之必要，原審徒憑證人劉政德之證詞，而駁回抗告
    人之異議，尚有未合。又原處分機關於93年8 月26日所製發
    之基監字第裁42-A6I801144號裁決書，其效力如何？與本件
    有無違反一事不再理之原則？亦應併予查明本件受處分人之
    抗告意旨指摘原裁定不當，非無理由，自應由本院將原裁定
    撤銷，發回原審法院更為妥適之處置。
五、據上論結，應依道路交通案件處理辦法第26條，刑事訴訟法
    第413條前段，裁定如主文。
中　　華　　民　　國　　96　　年　　7　　月　　9  　　日
                  刑事第十庭   審判長法　官 陳博志
 　　　　　　　　　　　　　　    　　法  官 黃俊明
 　　　　　　　　　　　　　　　　    法  官 李春地
以上正本證明與原本無異。
不得再抗告。
                                     書記官 蘇秋
中　　華　　民　　國　　96　　年　　7 　　月　　10　　日
